臺灣臺中地方法院刑事判決　　　　　　　95年度訴字第1759號
公　訴　人　臺灣臺中地方法院檢察署檢察官
被　　　告　甲○○
指定辯護人　公設辯護人　戊○○
上列被告因違反槍砲彈藥刀械管制條例案件，經檢察官提起公訴
（95年度偵字第6056號），本院判決如下：
    主    文
甲○○未經許可，持有可發射子彈具有殺傷力之改造手槍，處有
期徒刑肆年，併科罰金新臺幣拾萬元，罰金如易服勞役，以新臺
幣仟元折算壹日。扣案之改造手槍貳枝（各含彈匣壹個，槍枝
管制編號：0000000000號、0000000000號
）、口徑九ＭＭ之制式子彈伍顆、土造金屬槍管貳枝，均沒收。
    事    實
一、甲○○曾於民國九十三年間因違反槍砲彈藥刀械管制條例（
    未經許可，持有空氣長槍）案件，經本院於九十四年四月十
    九日以九十四年度訴字第九七八號判處有期徒刑一年五月，
    併科罰金新臺幣五萬元，罰金如易服勞役，以銀元三百元即
    新臺幣九百元折算壹日，緩刑三年確定，現在緩刑中。詎猶
    不知悔改，明知未經主管機關許可，不得持有可發射子彈具
    有殺傷力之槍枝、子彈及槍枝之主要組成零件，竟於前案查
    獲日即九十三年十月六日以後之不詳某日某時，在不詳地點
    ，以不詳方法取得可發射子彈具有殺傷力之仿BERETTA廠八
    四型半自動手槍製造之槍枝換裝土造金屬槍管而成之改造手
    槍一枝（含彈匣一個，槍枝管制編號：000000000
    0號）、仿BERETT A廠九二FS型半自動手槍製造之槍枝換裝
    土造金屬槍管而成之改造手槍一枝（含彈匣一個，槍枝管制
    編號：0000000000號）及具殺傷力之直徑約八
    ．九五ＭＭ金屬彈頭之土造子彈五顆（送鑑定後均經試射，
    均僅餘彈殼）、口徑九ＭＭ之制式子彈六顆（送鑑定後，其
    中一顆經試射僅剩彈殼）、直徑約八．九二ＭＭ金屬彈頭之
    土造子彈一顆（送鑑定後經試射僅剩彈殼）與槍枝之主要組
    成零件土造金屬槍管二枝後，均置於其位於臺中縣太平市○○里○○路三五一號住處，未經許可而持有前開改造手槍、
    子彈及槍枝之主要組成零件。嗣因警於九十五年二月二十八
    日晚上八時三十分，查獲簡政宏違反毒品危害防制條例案件
    ，經簡政宏帶同警方至甲○○上開住處以調查毒品來源時，
    在甲○○上開住處內查獲上情，並扣得其所持有具有殺傷力
    之前開改造手槍、子彈及槍枝之主要組成零件及如附表一、
    附表二所示不具殺傷力且非屬槍砲、彈藥主要組成零件之物
    。
二、案經臺中縣警察局霧峰分局報告臺灣臺中地方法院檢察署檢
    察官偵查起訴。
    理    由
一、上揭犯罪事實，業據被告甲○○於本院審理時坦承不諱。而
    前開改造手槍、子彈，經送請內政部警政署刑事警察局鑑定
    結果：（一）送鑑改造手槍一枝（槍枝管制編號：0000
    000000號），認係由仿BERETTA 廠八四型半自動手槍
    製造之槍枝換裝土造金屬槍管而成之改造手槍，機械性能良
    好，可擊發適用子彈，認具殺傷力。（二）送鑑改造手槍一
    枝（槍枝管制編號：0000000000號），認係由仿
    BERETTA廠九二FS型半自動手槍製造之槍枝換裝土造金屬槍
    管而成之改造手槍，機械性能良好，可擊發適用子彈，認具
    殺傷力。（三）送鑑改造子彈六顆，認均係具直徑約八．九
    五ＭＭ金屬彈頭之土造子彈，經採樣二顆試射，壹顆，可擊
    發，認具殺傷力；壹顆，無法擊發，認不具殺傷力；另其餘
    四顆改造子彈，再經本院送請該局鑑定結果，均經試射，均
    具有殺傷力；（四）送鑑制式子彈六顆（試射一顆），認均
    係口徑九ＭＭ制式子彈，認均具殺傷力。（五）送鑑土造子
    彈一顆，認係具直徑約八．九二ＭＭ金屬彈頭之土造子彈，
    經實際試射，可擊發，認具殺傷力等情，有該局九十五年六
    月六日刑鑑字第Ｚ000000000號槍彈鑑定書、九十
    五年十一月十三日刑鑑字第Ｚ000000000號函各一
    份附卷可憑；且扣案之土造金屬槍管二枝，係屬公告之槍砲
    彈藥主要組成零件，亦有內政部九十五年八月十八日內授警
    字第Ｚ000000000號函一份在卷足憑，並有前開具
    殺傷力之改造手槍、子彈及槍枝主要組成零件土造金屬槍管
    扣案可稽。足徵被告之自白與事實相符。被告雖另稱其係自
    九十三年六、七月間起即持有前開具殺傷力之改造手槍、子
    彈及槍枝主要組成零件土造金屬槍管等物，然查，被告曾於
    九十三年十月六日凌晨五時許，為警在上址住處內查獲持有
    空氣長槍一支（含彈匣）及鋼彈珠二千二百顆，嗣經檢察官
    提起公訴後，由本院以九十四年度訴字第九七八號判決如前
    ，業經本院調取該案全卷核閱無訛，並有該案件之起訴書及
    判決書在卷可參，而本案之扣案物為數甚多，如被告所言其
    自九十三年六、七月間起即在其前開住處持有本案扣案物者
    ，理應為警於九十三年十月六日搜索被告前開住處時一併起
    獲方是，何有仍由被告繼續持有迄本案查獲日始遭警扣押之
    理？足見被告所供關於持有前開具殺傷力之改造手槍、子彈
    及槍枝主要組成零件土造金屬槍管等物之時間，顯與事實不
    符，其持有前開具殺傷力之改造手槍、子彈及槍枝主要組成
    零件土造金屬槍管等物之時點應係在九十三年十月六日前案
    遭警查獲日之後，始符常情，是本院關於被告持有前開具有
    殺傷力之槍枝、子彈及槍枝之主要組成零件之行為始日，乃
    為如上之認定。事證明確，被告上開犯行，洵堪認定，應予
    依法論科。
二、查被告行為後，（一）刑法第二條、刑法第三十三條、第四
    十二條業於九十四年二月二日修正公布，並自九十五年七月
    一日起施行（下稱新法；修正前刑法下稱舊法）。又罰金罰
    鍰提高標準條例第二條於九十五年五月十七日公布刪除，並
    自九十五年七月一日施行。刑法施行法第一條之一亦於九十
    五年六月十四日修正公布增訂。而新法第二條第一項之規定
    ，係規範行為後法律變更所生新舊法律比較適用之準據法，
    於新法施行後，應適用新法第二條第一項之規定，為「從舊
    從輕」之比較。（二）(1)槍砲彈藥刀械管制條例第八條第四
    項之未經許可，持有可發射子彈具有殺傷力之改造手槍罪、
    同條例第十二條第四項之未經許可，持有子彈罪、同條例第
    十三條第四項之未經許可，持有槍枝之主要組成零件，其法
    定刑中分別有併科新臺幣七百萬元、新臺幣三百萬元、新臺
    幣三百萬元以下罰金刑之規定。而新法第三十三條第五款關
    於主刑罰金已修正為：「罰金：新臺幣一千元以上，以百元
    計算」，與舊法第三十三條第五款規定：「罰金：一元（按
    ：指銀元，下同）以上」相較，修正後關於罰金刑之法定範
    圍顯已提高。是依新法第三十三條第五款規定，被告所犯上
    開三罪，併科罰金刑之範圍最高分別為新臺幣七百萬元、新
    臺幣三百萬元、新臺幣三百萬元，最低均為新臺幣一千元，
    然依舊法第三十三條第五款規定，被告所犯上開三罪，併科
    罰金刑之範圍最高亦分別為新臺幣七百萬元、新臺幣三百萬
    元、新臺幣三百萬元，惟最低均為銀元一元，再依現行法規
    所定貨幣單位折算新臺幣條例第二條規定「現行法規所定金
    額之貨幣單位為圓、銀元或元者，以新臺幣元之三倍折算之
    」，換算為新臺幣後，最低額均為新臺幣三元，是前開修正
    後之規定並無較有利於被告之情形，故依刑法第二條第一項
    前段規定，應適用舊法第三十三條第五款規定定其罰金法定
    刑之範圍。(2)又舊法第四十二條第二項前段規定：「易服勞
    役以一元以上三元以下折算一日」。修正前罰金罰鍰提高標
    準條例第二條係規定「依刑法第四十一條易科罰金或第四十
    二條第二項易服勞役者，均就其原定數額提高為一百倍折算
    一日；法律所定罰金數額未依本條例提高倍數，或其處罰法
    條無罰金刑之規定者，亦同」。依被告行為時易服勞役之折
    算標準，經提高後，係以銀元三百元折算一日，再依前開現
    行法規所定貨幣單位折算新臺幣條例第二條規定折算為新臺
    幣後，得以新臺幣三百元以上新臺幣九百元以下折算一日，
    較之新法第四十二條第三項前段「易服勞役以新臺幣一仟元
    、二仟元或三仟元折算一日」規定，自以新法有利於被告，
    依刑法第二條第一項但書，應適用新法第四十二條第三項前
    段規定，定其易服勞役之折算標準。
三、核被告所為，係犯槍砲彈藥刀械管制條例第八條第四項之未
    經許可，持有可發射子彈具有殺傷力之改造手槍罪、同條例
    第十二條第四項之未經許可，持有子彈罪、同條例第十三條
    第四項之未經許可，持有槍枝之主要組成零件罪。公訴人認
    被告係犯同條例第八條第一項之未經許可製造改造手槍罪及
    同條例第十二條第一項之未經許可製造子彈罪，容有未洽（
    業經本院不另為無罪諭知，詳如後述），惟被告持有具殺傷
    力之改造手槍、子彈部分業經起訴（按：公訴人認持有槍、
    彈為製造槍彈所吸收），基本事實同一，起訴法條應予變更
    。被告雖同時持有具殺傷力之前開改造手槍二枝、具殺傷力
    之子彈共十二顆、槍枝主要組成零件土造金屬槍管二枝，仍
    各為單純一罪，均不生想像競合之問題。被告以一持有行為
    ，同時觸犯上開三罪名，為想像競合犯，應從一重之未經許
    可，持有可發射子彈具有殺傷力之改造手槍罪處斷（修正後
    刑法第五十五條但書之規定，非屬法律之變更，不生新舊法
    比較適用之問題）。又被告持有槍枝主要組成零件部分犯行
    ，雖未據起訴，然該部分犯行與起訴之未經許可持有殺傷力
    之改造手槍、子彈犯行間，具有想像競合犯之裁判上一罪關
    係，本院自應併予審理。爰審酌被告於前案緩刑期間復犯本
    案之罪，其持有具殺傷力之槍枝、子彈及槍枝主要組成零件
    之數量，對社會治安及人民生命財產具有潛在之危害威脅，
    惟念其並未持該具有殺傷力之改造手槍另犯他罪，且於犯後
    坦承犯行，已有悔意等一切情狀，量處如主文所示之刑，罰
    金部分並依刑法第四十二條第三項前段諭知易服勞役之折算
    標準，以資懲儆。又扣案可發射子彈具有殺傷力之改造手槍
    二枝（各含彈匣一個，槍枝管制編號：000000000
    0號、0000000000號）、口徑九ＭＭ之制式子彈
    五顆、槍枝主要組成零件土造金屬槍管二枝，均屬違禁物，
    應均依刑法第三十八條第一項第一款規定，併予宣告沒收。
    至送鑑定時經採樣試射之直徑約八．九五ＭＭ之土造子彈五
    顆、口徑九ＭＭ制式子彈一顆、直徑約八．九二ＭＭ之土造
    子彈一顆，經擊發後，雖留有彈殼，惟均已失子彈之外形及
    功能，均非屬違禁物；而扣案如附表一、附表二所示之物，
    並不具殺傷力，且非屬槍砲、彈藥主要組成零件，均非屬違
    禁物，爰均不宣告沒收之，附此敘明。
四、公訴意旨另略以：被告甲○○明知未經許可，不得擅自製造
    槍、彈，竟未經許可，而分別基於製造可發射子彈具殺傷力
    之改造手槍及子彈之犯意，先於九十五年二月二十八日前之
    某時，於不詳之處，向不詳之人取得玩具手槍、玩具子彈、
    內具阻鐵之金屬槍管、金屬彈匣、底火及火藥等物後，在位
    於臺中縣太平市○○里○○路三五一號住處，以自備之砂輪
    機、乙炔切割機、挫刀、手槍圖鑑等工具，接續加以改造成
    可發射子彈具有殺傷力之改造玩具手槍及子彈，因認被告尚
    涉有槍砲彈藥刀械管制條例第八條第一項之未經許可製造改
    造手槍罪嫌及同條例第十二條第一項之未經許可製造子彈罪
    嫌。公訴人認被告涉有此部分罪嫌，無非係以證人丙○○、
    乙○○於警詢時之證述，並有前開被告所持有之具有殺傷力
    之前開改造手槍、子彈及如附表一、附表二所示之物扣案可
    證，為其論罪之依據。惟訊據被告堅決否認有此部分製造槍
    、彈之犯行，辯稱：扣案之機具係伊從事不銹鋼製造業所用
    之工具，不是製造槍、彈所購置之機具，伊沒有製造槍、彈
    等語。按犯罪事實應依證據認定之，無證據不得認定犯罪事
    實；又不能證明被告犯罪者，應諭知無罪之判決，刑事訴訟
    法第一百五十四條第二項、第三百零一條第一項分別定有明
    文。再者，認定不利於被告之事實，須依積極證據，苟積極
    證據不足為不利於被告事實之認定時，即應為有利於被告之
    認定，更不必有何有利之證據；又認定犯罪事實所憑之證據
    ，雖不以直接證據為限，間接證據亦包括在內；然無論直接
    或間接證據，其為訴訟上之證明，須於通常一般之人均不致
    於有所懷疑，而得確信其為真實之程度者，始得據之為有罪
    之認定，最高法院著有三十年上字第八一六號、七十六年臺
    上字第四九八六號判例可資參照。經查，（一）證人丙○○
    於本院審理時固結證稱：其於案發前幾天，在被告前開住處
    ，曾看過被告徒手拆卸組裝空氣槍二、三次，此外，並無看
    見被告拆解過其他槍枝等語，惟證人丙○○所見被告拆解組
    裝之空氣槍並無從具體特定，自無從證明被告所拆解組裝之
    之空氣槍即為槍砲彈藥刀械管制條例列管之槍枝，且證人丙○○既未見過被告有拆解製造前開具殺傷力之改造手槍之行
    為，亦無從依其證言即推論被告即有製造前開具殺傷力之改
    造手槍罪，證人丙○○之證言，自難據為不利被告製造改造
    手槍、子彈認定之依據。（二）又證人乙○○已於本院審理
    時結證稱：伊於警詢時稱被告於被查獲前二個月有改造槍械
    ，是指改造ＢＢ彈的玩具手槍等語，是證人乙○○之證言，
    亦難據為不利被告之認定。（三）又被告係從事鐵工業，扣
    案之切割機、鑽床、固定夾、砂輪機等物，均係被告工作所
    用之機具等情，已據證人丙○○、乙○○於本院審理時結證
    在卷，且有被告提出之臺灣高等法院臺中分院辦公大樓（一
    至五樓）、法官區男女廁所內加裝鋁窗及切割之複驗紀錄、
    驗收紀錄、普耕興業有限公司減價分析表、估價單、申請書
    、廠商估價單各一份在卷足憑，顯見該等機具確係被告從事
    不銹鋼製造業使用之機具，並非專供製造槍枝、子彈之工具
    ，而遍閱全卷復無被告以該等器具製造槍枝或子彈之積極事
    證，且未於查獲現場採得任何製造槍枝、子彈之跡證，綜此
    ，實難僅以查獲被告持有前開具殺傷力之改造手槍、子彈、
    槍枝主要組成零件土造金屬槍管及如附表一、附表二所示之
    物，即據以推論被告有此部分製造槍、彈之犯行。公訴人所
    舉前開證據，尚乏確實事證以說服本院以形成被告此部分亦
    有罪之心證，基於無罪推定之原則，本院原應就此部分為被
    告無罪之諭知，惟因公訴人認為此部分與前開論罪科刑部分
    具有吸收（階段行為）之實質一罪關係，就此部分爰不另為
    無罪之諭知。
據上論斷，應依刑事訴訟法第二百九十九條第一項前段、第三百
條，槍砲彈藥刀械管制條例第八條第四項、第十二條第四項、第
十三條第四項，刑法第十一條前段、第二條第一項、第五十五條
、第四十二條第三項前段、第三十八條第一項第一款，判決如主
文。
本案經檢察官丁○○到庭執行職務。
中　　華　　民　　國　　96　　年　　1 　　月　　31　　日
                      臺灣臺中地方法院刑事第11庭
                            審判長法　官  吳進發
                                  法　官　莊嘉蕙
                                  法　官　丁智慧
上正本證明與原本無異。
如不服本判決，應於送達後10日內向本院提出上訴狀（須附繕本
），上訴於臺灣高等法院臺中分院。
                                  書記官  陳淑華
中　　華　　民　　國　　96　　年　　1 　　月　　31　　日
附錄本案論罪科刑法條全文：
槍砲彈藥刀械管制條例第8條第4項
未經許可，持有、寄藏或意圖販賣而陳列第1項所列槍枝者，處3
年以上10年以下有期徒刑，併科新臺幣700萬元以下罰金。
槍砲彈藥刀械管制條例第12條第4項
未經許可，持有、寄藏或意圖販賣而陳列子彈者，處5年以下有
期徒刑，併科新臺幣300萬元以下罰金。
槍砲彈藥刀械管制條例第13條第1項、第4項
未經許可，製造、販賣或運輸槍砲、彈藥之主要組成零件者，處
3年以上10年以下有期徒刑，併科新臺幣700萬元以下罰金。
未經許可，持有、寄藏或意圖販賣而陳列第1項所列零件者，處
6月以上5年以下有期徒刑，併科新臺幣300萬元以下罰金。
 附表一：
      ┌──┬──────────────┬────┬─────────────┐
      │編號│       物品名稱             │數量    │   備註                   │
      ├──┼──────────────┼────┼─────────────┤
      │  1 │空氣動力手槍（槍枝管制編號：│一枝    │不具殺傷力                │
      │    │0000000000號）    │        │                          │
      ├──┼──────────────┼────┼─────────────┤
      │  2 │空氣動力長槍（槍枝管制編號: │一枝    │不具殺傷力                │
      │    │0000000000號）    │        │                          │
      ├──┼──────────────┼────┼─────────────┤
      │  3 │空氣動力長槍（槍枝管制編號：│一枝    │不具殺傷力                │
      │    │0000000000號）    │        │                          │
      ├──┼──────────────┼────┼─────────────┤
      │  4 │彈簧動力長槍（槍枝管制編號：│一枝    │不具殺傷力                │
      │    │0000000000號）    │        │                          │
      ├──┼──────────────┼────┼─────────────┤
      │  5 │直徑約八．九五ＭＭ金屬彈頭之│一顆    │不具殺傷力                │
      │    │土造子彈                    │        │（經鑑定試射僅剩彈殼）    │
      ├──┼──────────────┼────┼─────────────┤
      │  6 │直徑約九．Ｏ一ＭＭ金屬彈頭之│一顆    │不具殺傷力                │
      │    │土造子彈                    │        │（經鑑定試射僅剩彈殼）    │
      └──┴──────────────┴────┴─────────────┘
 附表二：
      ┌──┬────────┬─────┬───┐
      │編號│    物品名稱    │數量      │備註  │
      ├──┼────────┼─────┼───┤
      │ 1  │改造手槍半成品  │ 二支     │      │
      ├──┼────────┼─────┼───┤
      │ 2  │彈匣            │ 五個     │      │
      ├──┼────────┼─────┼───┤
      │ 3  │改造槍管        │ 八支     │      │
      ├──┼────────┼─────┼───┤
      │ 4  │改造子彈半成品  │二二一六個│      │
      ├──┼────────┼─────┼───┤
      │ 5  │槍機零件        │ 一小袋   │      │
      ├──┼────────┼─────┼───┤
      │ 6  │狙擊鏡瞄準座    │ 一組     │      │
      ├──┼────────┼─────┼───┤
      │ 7  │鋼珠            │ 三袋     │      │
      ├──┼────────┼─────┼───┤
      │ 8  │底火            │ 一批     │      │
      ├──┼────────┼─────┼───┤
      │ 9  │火藥            │ 四盒     │      │
      ├──┼────────┼─────┼───┤
      │ 10 │手槍木柄　      │ 二組     │      │
      ├──┼────────┼─────┼───┤
      │ 11 │小彈簧　        │ 一小袋   │      │
      ├──┼────────┼─────┼───┤
      │ 12 │工業用打釘      │ 一小袋   │      │
      ├──┼────────┼─────┼───┤
      │ 13 │長槍背袋        │ 一個     │      │
      ├──┼────────┼─────┼───┤
      │ 14 │手槍背袋        │ 一個     │      │
      ├──┼────────┼─────┼───┤
      │ 15 │手槍圖鑑        │ 七本     │      │
      ├──┼────────┼─────┼───┤
      │ 16 │擦槍工具        │ 一組     │      │
      ├──┼────────┼─────┼───┤
      │ 17 │切割機          │ 二台     │      │
      ├──┼────────┼─────┼───┤
      │ 18 │鑽床　          │ 一台     │      │
      ├──┼────────┼─────┼───┤
      │ 19 │固定夾          │ 四座     │      │
      ├──┼────────┼─────┼───┤
      │ 20 │手工具          │ 一盒     │      │
      ├──┼────────┼─────┼───┤
      │ 21 │砂輪機　        │ 四台     │      │
      ├──┼────────┼─────┼───┤
      │ 22 │電鑽            │ 三支     │      │
      ├──┼────────┼─────┼───┤
      │ 23 │空氣壓縮機      │ 一台     │      │
      ├──┼────────┼─────┼───┤
      │ 24 │乙炔切割機      │ 一台     │      │
      ├──┼────────┼─────┼───┤
      │ 25 │砂輪機磨片      │ 一批     │      │
      ├──┼────────┼─────┼───┤
      │ 26 │活動板手        │ 三支     │      │
      ├──┼────────┼─────┼───┤
      │ 27 │老虎鉗　        │ 三支     │      │
      ├──┼────────┼─────┼───┤
      │ 28 │挫刀            │ 十支     │      │
      ├──┼────────┼─────┼───┤
      │ 29 │油標卡尺        │ 二支     │      │
      ├──┼────────┼─────┼───┤
      │ 30 │水平儀          │ 一支     │      │
      ├──┼────────┼─────┼───┤
      │ 31 │鋼條　　　      │ 二支     │      │
      └──┴────────┴─────┴───┘
